【裁判字號】    98,台上,806
【裁判日期】    980219
【裁判案由】    違反毒品危害防制條例
【裁判全文】
最高法院刑事判決              九十八年度台上字第八０六號
上  訴  人  台灣高等法院台南分院檢察署檢察官
被      告  甲○○
上列上訴人因被告違反毒品危害防制條例案件，不服台灣高等法
院台南分院中華民國九十七年十二月十七日第二審更審判決（九
十七年度上更(二)字第三四七號，起訴案號：台灣雲林地方法院檢
察署九十六年度偵字第二九七四號），提起上訴，本院判決如下
：
    主  文
上訴駁回。
    理  由
按刑事訴訟法第三百七十七條規定：上訴於第三審法院，非以判
決違背法令為理由，不得為之。是提起第三審上訴，應以原判決
違背法令為理由，係屬法定要件，如果上訴理由書狀並未依據卷
內訴訟資料，具體指摘原判決不適用何種法則或如何適用不當，
或所指摘原判決違法情事，顯與法律規定得為第三審上訴理由之
違法情形，不相適合時，均應認其上訴為違背法律上之程式，予
以駁回。原判決以公訴意旨略稱：被告甲○○基於販賣第一級毒
品海洛因之犯意，於民國九十六年五月二十四日前後，在莿桐鄉
○○路十六巷六弄三號，以一手交錢一手交貨之方式，販賣價值
新台幣（下同）五百元之第一級毒品海洛因予楊婉婷，因認被告
所為涉犯毒品危害防制條例第四條第一項之販賣第一級毒品罪嫌
云云。惟經審理結果，以尚屬不能證明被告犯罪，因而撤銷第一
審該部分之科刑判決，改判諭知被告無罪。業已依據其證據調查
之所得，敘明：公訴人認被告涉嫌於九十六年五月二十四日前後
販賣海洛因予楊婉婷等情，係以證人楊婉婷之證言為唯一證據，
然證人楊婉婷於警詢、偵查、第一審及原審法院更一審所證述之
情節，前後反覆不一，已存有瑕疵，無從憑採，此外亦無其他補
強證據，足以擔保證人楊婉婷曾經指證被告於九十六年五月二十
四日前後販賣海洛因之證述為真。本件查無積極證據，足資證明
被告有上揭犯行之論斷理由。從形式上觀察，原判決並無足以影
響判決結果之違背法令之情形存在。檢察官上訴意旨略稱：(一)、
證人楊婉婷於偵查及第一審均明確指述有向被告購買海洛因。證
人楊婉婷雖於第一審及原審法院更一審曾證稱：「是邱警員要我
這樣講的（即有向被告購買毒品海洛因），他逼我要這樣說，我
就這樣說，他沒有賣我毒品」等情，然觀諸證人楊婉婷之警詢筆
錄，其係供稱被告無償轉讓海洛因供其施用，並未提及海洛因是
向被告購買。證人楊婉婷係在偵查中，檢察官質疑被告不可能提
供價值不菲之海洛因供其施用時，始供稱海洛因是向被告買的等
語，顯然證人楊婉婷指證「海洛因是向被告買的」，應與邱警員
無關。則證人楊婉婷所證是遭邱警員逼迫，始供述被告販賣毒品
，應非事實，自不可採。原判決竟以證人楊婉婷所證有先後不符
之情形，認定其證言全屬不可採，而未釐清其證言何者為可採？
何者為不可採？自有適用法則不當之違法。(二)、證人楊婉婷於第
一審雖曾證稱是在縱貫路邊向被告買海洛因，然在同一審理筆錄
，其已說明是在莿桐鄉○○路邊被告家住處，向被告購買海洛因
。足見證人楊婉婷所證向被告購買毒品之地點並無不符之處，原
判決理由以證人楊婉婷或稱向被告購買毒品之地點，係在路邊，
或稱係在被告住處，所證有重大瑕疵，認證人楊婉婷所證不實，
亦有可議。(三)、又被告涉嫌另一販賣第一級毒品，即於九十六年
六月一日販賣海洛因予證人楊婉婷部分，因被告僅坦承有轉讓之
事，證人楊婉婷亦改稱被告該次係無償提供其毒品，第一審遂改
依轉讓第一級毒品判處有期徒刑一年六月確定。足證證人楊婉婷
確曾至被告住處，向被告取得海洛因。因此證人楊婉婷所述是否
有事先打電話聯絡、與被告認識多久等情，縱先後不符，可能係
證人記憶錯誤所致，對於證人楊婉婷有自被告處取得第一級毒品
之認定，並不生影響。即證人楊婉婷所證有自被告處取得毒品之
證言，有其信用性。原判決理由以證人楊婉婷之證言，先後對於
是否有事先打電話聯絡、與被告認識多久等情，有所不符，認定
其證言全屬不可採，亦有適用法則不當之違法。且被告與證人楊
婉婷已相識十幾年，被告又願意於九十六年六月一日無償提供第
一級毒品海洛因予證人楊婉婷施用，證人楊婉婷當無故意陷害被
告尚有於九十六年五月二十四日提供海洛因予其施用之可能。縱
依證人楊婉婷在第一審或原審法院更一審翻異之證詞，亦堅指本
件即九十六年五月二十四日這次亦為無償轉讓，則被告如不成立
販賣第一級毒品罪，是否亦應成立轉讓第一級毒品罪？原判決未
予敘明，併有理由不備之違法等語。惟按：(一)、犯毒品危害防制
條例第十條第一項（施用第一級毒品）之罪，供出毒品來源因而
破獲者，得減輕其刑，同條例第十七條定有明文；故施用毒品者
供出販賣毒品之對象，此供述固非絕無證據力，但為防範其為利
己損人之不實供述，自須以補強證據擔保該供述之真實性，始得
作為認定事實之依據。又刑事訴訟採證據裁判原則，認定事實所
憑之證據，須於通常一般之人均不致於有所懷疑，達到確信其為
真實之程度者，始足當之；倘其證明之程度，尚有合理之懷疑存
在時，即不能據為被告有罪之認定。而檢察官就被告犯罪事實，
應負舉證責任，並指出證明之方法。倘其所提出之證據，不足為
被告有罪之積極證明，或其闡明之證明方法，無從說服法院形成
被告有罪之心證，基於無罪推定之原則，即應為被告無罪之諭知
。查本件公訴人認被告涉嫌於九十六年五月二十四日前後販賣海
洛因予楊婉婷等情，係以購毒者楊婉婷之證言為唯一證據。然被
告自警詢時即否認有此部分犯罪，而證人楊婉婷於警詢、偵查及
審理中所證述，前後不一，其證言已有瑕疵可指，業據原判決論
述甚詳；且縱使證人楊婉婷所證前後並無不一致，因公訴人並未
以其他證據資為補強。揆諸前開說明，仍難認為足以獲得有罪之
心證。檢察官上訴意旨置原判決所為論斷於不顧，對原審取捨證
據及證據證明力判斷之審判職權行使，任憑己見加以指摘，或一
再指陳證人楊婉婷前後所證一致，並無瑕疵可指，而為證據法則
之爭辯，尚與法律規定得為第三審上訴之理由，不相適合。(二)、
雖證人楊婉婷於警詢供稱被告無償轉讓海洛因二次供其施用，被
告於第一審並自承有於九十六年六月一日無償提供海洛因一次予
楊婉婷，第一審法院因此認定被告於九十六年六月一日，轉讓海
洛因予證人楊婉婷之犯行堪以認定，就該部分論被告以轉讓第一
級毒品罪，處有期徒刑一年六月確定。然被告堅決否認有另於同
年五月二十四日轉讓海洛因予證人楊婉婷之事實，是關於同年五
月二十四日部分，公訴人既未以其他證據資為補強，原判決因而
未就此部分，亦論被告應成立轉讓第一級毒品罪，尚無違法可言
。檢察官上訴執以指摘，不足據以辨認原判決已具備違背法令之
形式，並非合法之上訴理由。經核本件上訴為違背法律上之程式
，應予駁回。
據上論結，應依刑事訴訟法第三百九十五條前段，判決如主文。
中    華    民    國  九十八  年    二    月   十九   日
                      最高法院刑事第十庭
                          審判長法官  邵  燕  玲
                                法官  李  伯  道
                                法官  孫  增  同
                                法官  李  英  勇
                                法官  許  錦  印
      本件正本證明與原本無異
                                      書  記  官
中    華    民    國  九十八  年    二    月  二十七  日
                                                      K


司法院資訊處製作；財團法人民間司法改革基金會備份。
